【裁判字號】    99,台上,3849
【裁判日期】    990618
【裁判案由】    違反毒品危害防制條例等罪
【裁判全文】
最高法院刑事判決            九十九年度台上字第三八四九號
上  訴  人  甲○○
選任辯護人  王淑琍律師
上  訴  人  乙○○
上列上訴人等因違反毒品危害防制條例等罪案件，不服台灣高等
法院中華民國九十九年三月三十日第二審判決（九十九年度上訴
字第二四一號，起訴案號：台灣板橋地方法院檢察署九十八年度
偵字第一一五九七號、第一六一五五號、第一六八八四號），提
起上訴，本院判決如下：
    主  文
原判決關於乙○○販賣第一級毒品部分撤銷，發回台灣高等法院
。
其他上訴駁回。
    理  由
壹、撤銷發回（即上訴人乙○○販賣第一級毒品）部分：
本件原判決就上訴人乙○○販賣第一級毒品部分認定：乙○○及
上訴人甲○○均明知海洛因、甲基安非他命（下稱安非他命）分
別係毒品危害防制條例所管制之第一、二級毒品，非經許可，不
得販賣，竟共同基於販賣第一級毒品海洛因、第二級毒品安非他
命以營利之犯意聯絡，於民國九十八年三月底某日，經甲○○先
以號碼不詳之電話，與林揮育談妥買賣海洛因及安非他命之條件
後，甲○○再以號碼不詳之電話撥打乙○○所使用之門號000000
0000號行動電話（SIM卡係乙○○所有，搭配其所有之SONY ERIC
SSON廠牌，K800I型號手機，序號：000000000000000號）聯繫，
再推由乙○○將甲○○所提供之海洛因、安非他命，在乙○○台
北縣三重市○○○路八六之七號住處附近之公園內，因出售而同
時交付重量不詳之海洛因及安非他命各乙小包予林揮育，並當場
向林揮育收取新台幣（下同）二千元之現金，嗣再將該二千元價
款交予甲○○，嗣乙○○獲案後，並就上開共同販賣海洛因及安
非他命予林揮育行為，於偵查及審判中自白犯罪，並供出毒品來
源，因而查獲共犯甲○○等情。因將第一審就該部分所為之科刑
判決撤銷，依刑法第五十九條酌減其刑後，改判論處乙○○共同
販賣第一級毒品罪刑（處有期徒刑七年八月）。固非無見（原判
決關於甲○○共同販賣第一級毒品部分，另從程序上駁回，詳如
後述）。
惟查：刑法第五十九條之酌量減輕其刑，必於犯罪之情狀，在客
觀上足以引起一般同情，認為即予宣告法定最低度刑期，猶嫌過
重者，始有其適用。原判決認定乙○○就其同時、同地販賣第一
、二級毒品予林揮育部分，不但於偵查及審理中自白，並且供出
毒品來源，因而查獲共犯甲○○，而有毒品危害防制條例第十七
條第一、二項規定之適用；如若無誤，則依刑法第六十六條、第
七十一條第二項規定：「有期徒刑、拘役、罰金減輕者，減輕其
刑至二分之一。但同時有免除其刑之規定者，其減輕得減至三分
之二」、「有二種以上減輕者，先依較少之數減輕之」，乙○○
經論處共同販賣第一級毒品罪刑部分，先後依毒品危害防制條例
第十七條第二項「減輕其刑」之規定減輕其刑，以及同條例第十
七條第一項「減輕或免除其刑之規定」遞減其刑，其法定最低度
刑期，本得減至五年有期徒刑，原判決就乙○○販賣第一級毒品
部分，既認應量處有期徒刑七年八月，此時即無宣告法定最低度
刑期猶嫌過重之情形；原判決理由說明：「乙○○販賣第一級毒
品海洛因部分，若處以毒品危害防制條例第四條第一項所規定之
法定最低本刑無期徒刑，認應與社會永久隔絕，仍嫌過重……爰
依刑法第五十九條規定，就其所犯販賣第一級毒品……酌減其刑
」，即有適用刑法第五十九條不當及理由矛盾之違法。又原判決
認上揭乙○○販賣第一級毒品部分，有刑法第五十九條酌減其刑
規定之適用；如若無訛，則因刑法第五十九條之酌量減輕其刑，
以宣告法定最低度之刑猶嫌過重者，始有其適用，原判決就乙○
○販賣第一級毒品部分，既先後依毒品危害防制條例第十七條第
二項「減輕其刑」之規定減輕其刑，以及同條例第十七條第一項
「減輕或免除其刑之規定」遞減其刑，則其量刑自不應超過有期
徒刑五年，始符合依刑法第五十九條規定減輕之意旨，原判決就
此部分，竟判處上訴人有期徒刑七年八月，亦屬於法有違。乙○
○上訴意旨執此指摘原判決關於其販賣第一級毒品部分違法，尚
非無據，應認原判決關於乙○○販賣第一級毒品部分，有撤銷發
回更審之原因。
貳、上訴駁回部分：
一、甲○○販賣第一級毒品一罪、販賣第二級毒品二罪及乙○○
販賣第二級毒品等部分：
按刑事訴訟法第三百七十七條規定：上訴於第三審法院，非以判
決違背法令為理由不得為之；是提起第三審上訴，應以原判決違
背法令為理由，係屬法定要件。如果上訴理由書狀並未依據卷內
訴訟資料具體指摘原判決不適用何種法則或如何適用不當；或所
指摘原判決違法情事，顯與法律規定得為第三審上訴理由之違法
情形不相適合；均應認其上訴為違背法律上之程式，予以駁回。
本件原判決撤銷第一審判決關於上訴人甲○○共同販賣第一級毒
品（同時、同地販賣第一、二級毒品予林揮育）、販賣第二級毒
品予乙○○及乙○○販賣第二級毒品等部分，就該等部分均依刑
法第五十九條規定酌予減刑後，分別改判論處甲○○共同販賣第
一級毒品（累犯，處有期徒刑十六年）、販賣第二級毒品（累犯
，處有期徒刑四年四月）及乙○○販賣第二級毒品（處有期徒刑
二年）等罪刑（乙○○另犯販賣第一級毒品部分，經撤銷發回，
詳如前述）。並就第一審判決另論處甲○○販賣第二級毒品（【
即販賣予黃婕瑜】，累犯，處有期徒刑三年十月）、明知為禁藥
而轉讓（累犯，處有期徒刑十月）等罪刑部分，予以維持，駁回
甲○○就此等部分在第二審之上訴（甲○○撤銷改判部分所處之
刑與上訴駁回部分所處之刑，應執行有期徒刑二十一年；又甲○
○明知禁藥而轉讓部分，其上訴書狀未就此部分敘述上訴理由，
另從程序上駁回，詳如後述）。甲○○之上訴意旨略稱：（一）
依原審審判筆錄之記載，原審九十九年三月二日審判期日之審判
長為洪光燦法官，惟於同年三月十六日審判期日，該審判長變更
為楊照男法官，依刑事訴訟法第二百九十二條第一項規定，原審
於九十九年三月十六日行審判程序前，應先更新審判程序，唯原
審該期日之審判長未為「更新審理」之諭知，顯有應更新審判
而未經更新之當然違背法令。（二）乙○○供認係甲○○與其共
同販賣海洛因及安非他命予林揮育，旨在將本案主要責任諉責於
甲○○，表明其係受甲○○利用，祇居於幫助甲○○犯罪之地位
，以求獲處較輕之刑期，甚至可邀毒品危害防制條例第十七條第
一項之減刑寬典，則其指述是否與事實相符，即應嚴加審認，並
應有其他補強證據，足以佐證乙○○之供述確與事實相符，始可
採納其供述作為論處甲○○罪刑之依據。惟乙○○之供述，非但
前後不符，又無其他積極證據足以佐證其供述確與事實相符，原
判決仍採納其供述作為判決甲○○有罪之唯一證據，自有不適用
證據法則之違法。（三）乙○○於警詢、偵查、第一審及原審審
理時，雖一再供稱：係與甲○○共同販賣海洛因及安非他命予林
揮育等語；惟其在偵查中供稱：伊在三月底某天晚上，在伊住處
外面的公園交海洛因、安非他命給林揮育，總共給二千元左右的
份量，是「小曄」與林揮育先用電話聯繫，講好賣毒品的事情，
「小曄」他住的離伊比較近，他有事，就先將毒品交給伊，叫伊
將海洛因跟安非他命轉交給林揮育，伊每次幫他轉交毒品，他會
送伊一些安非他命作為幫他轉交的報酬。伊沒有吸食海洛因，伊
給林揮育的海洛因都是甲○○給伊之後，伊再原封不動的將全部
的海洛因交給林揮育云云，與其在第一審供稱：伊不知道這二千
元的毒品裡面有什麼，不是伊包裝的，是甲○○交給伊，甲○○
沒有送給伊報酬，是伊跟他們兩個人在一起用的時候，他拿出來
給伊用的，林揮育過來找伊，跟伊說他要，伊沒有海洛因，他也
知道甲○○有，託伊去幫他跑一趟，伊自己是過來人，伊自己也
有藥癮，知道他藥癮犯了，就幫他跑一趟，他託伊去買，他帶錢
過來找伊，因為伊沒有海洛因，他要海洛因，這二千元伊沒有收
下來，是交給藥頭甲○○等語，顯非一致，其所為不利於甲○○
之供述，自非可採。而乙○○於第一審之前揭供述，不但否認犯
罪，辯稱：不知甲○○交伊轉交予林揮育之物品是否係毒品云云
，更有誣指係甲○○事先將毒品包妥託伊轉交予林揮育之情形，
原判決竟謂其前揭第一審供述，乃迴護甲○○之詞，自有判決理
由矛盾之違法。（四）證人林揮育於第一次警詢時係供稱：伊係
於九十八年三月三十一日二十一時遭警方盤查而查獲伊持有海洛
因一包，伊身上查獲之毒品，係向綽號「富源」之男子，以二千
五百元購買一包海洛因，伊不知道「富源」之年籍姓名等資料，
沒有固定聯絡方式等語，足見其所指之出售毒品者，與甲○○毫
無關係，其最初之警詢供述，明顯未經污染，又無其他不可信之
情形，即應採為有利於甲○○認定之依據，原判決未說明不予採
納之理由，自有理由不備及不適用法則之違法。又該證人於第二
次警詢時雖供稱：綽號「富源」之男子，伊知道他叫做乙○○云
云，惟乙○○綽號為「阿凱」，並非「富源」，其年齡二十四歲
，又與林揮育所稱之約三十四歲不符，而乙○○供述之販賣海洛
因及安非他命之過程，又與林揮育所證歧異，警方置前述矛盾情
形於不顧，竟對證人林揮育為第三次詢問，俾使其於該次警詢時
改證述：伊所持有之毒品係向綽號「小曄」、「阿德」及「阿興
」所買來，「小曄」的電話為0000000000，「小曄」就是甲○○
，伊向甲○○買安非他命及海洛因，係透過綽號叫「阿凱」之男
子販賣毒品給伊，「阿凱」真實姓名為乙○○等語，以配合乙○
○所述，原判決未審認證人林揮育警詢供述之重大矛盾，顯有不
適用法則及理由矛盾之違法。又證人林揮育在第一審證稱：伊一
開始不是說跟甲○○買毒品，一開始伊是講到乙○○，因為一萬
塊的事情，甲○○跟伊催得很緊，伊認識甲○○之後才認識乙○
○，有在乙○○家吸過毒，乙○○有幫甲○○出面催討一萬元，
後來伊又出事情被蘆洲分局查到，蘆洲分局拿資料給伊看，說這
些是伊販賣毒品的證據，伊說伊沒有販賣毒品，警察要伊供出上
游，伊才交出乙○○，實際上伊頂多去過乙○○家二次，都是因
為甲○○的關係才去他家一起吸食毒品，伊不是跟甲○○買毒品
，伊被抓到的時候，伊有說是跟一個叫「富源」的，「富源」不
是乙○○，伊作筆錄跟被抓不是同一個時間，是被抓經法院飭回
後，在家裡又遇到警察，警察說帶攝影機要去蒐證，伊才帶警察
去乙○○家附近，把乙○○交代一下，那天晚上警察才叫伊去警
察局作筆錄，本來伊說乙○○不是「富源」，但是警方說筆錄會
不順，要伊說乙○○就是「富源」，伊沒有跟乙○○買毒品，是
伊身上被搜查到毒品，警察就順理成章說毒品就是這個人買的，
伊那時是說毒品是跟「富源」買的，伊被捉到之後，警察就問伊
認不認識甲○○，伊說認識，警察說乙○○已經把甲○○供出來
，那時候伊已經在提藥，警察要伊順著講下去就好，伊想說乙○
○會跟伊討錢是因甲○○的關係，而且警察跟伊講這件事時，態
度不是很好，伊從頭到尾都沒有講到甲○○賣毒品的事，是警察
拿乙○○的筆錄給伊看，叫伊照著講，五月十四日的筆錄，是順
著三月的筆錄下來，那時伊想交保，檢察官問的時候，伊就順著
回答，伊怕偵查和警詢說的不一樣，會影響伊交保，在偵查隊的
時候，承辦甲○○案子的警察特別來找伊，伊才會講到甲○○，
不然伊本來講的不是甲○○。伊在警局時，承辦甲○○案件的警
察把伊從居留室帶出來，帶到另外一間房間去，房間裡面就一張
保護式的桌子，四周牆壁有海綿，進去他就用手捶伊胸口，他就
說伊這次完蛋了，說伊都讓他找不到他的人，說伊這次卡到竊盜
、搶奪和毒品，他掌握到伊資料，叫伊跟他配合，他就拿乙○○
的筆錄讓伊看，問伊認不認識甲○○，問伊甲○○現在人在哪，
伊跟他說不知道，他就說乙○○已經把甲○○講出來了，叫伊看
怎樣，到時還要再補一份筆錄，叫伊再把事情交代過去，一開始
伊本來想說謊，說是乙○○賣毒品給伊，但伊想乙○○會跟伊討
錢，也是因為甲○○的關係，那時毒癮發作意識上不是很清楚，
所以就順著筆錄說。伊不是故意要害他們二個，因為那時候伊被
警方恐嚇，警方說手上掌握伊很多證據，叫伊要配合他們，在檢
察官那邊是因當時藥癮發作，想說可以聲請交保，伊怕前後筆錄
不同會影響伊交保，才繼續這樣跟檢察官說云云，與其三次警詢
筆錄前後不一之情節相互合，足見證人林揮育之第一審證述確
屬真實，原判決未詳加勾稽，僅執證人林揮育未向檢察官提及其
於警詢時有遭刑求或筆錄記載不實等情，即認該證人於第一審之
證述非可採信，自屬違法。（五）證人林揮育於第一審已明確供
稱：伊在警詢所以指證甲○○販賣海洛因及安非他命予伊，係因
警方刑求，伊遭羈押時，身體有傷可查等語，甲○○乃具狀聲請
調查林揮育於令入台灣台北看守所羈押時之內外傷紀錄表，以證
明林揮育於九十八年五月十四日警詢時，確曾遭警方以不正方法
取供，原審就此未予調查，又未說明不為調查之理由，有證據調
查未盡及理由不備之違法。（六）證人葉凱祥於原審已結證證稱
甲○○係與乙○○合資購買安非他命，並非甲○○販賣安非他命
予乙○○，其證述與經隔離訊問之甲○○供述內容相符，乙○○
謊稱：係向甲○○購買安非他命云云，乃為邀減刑寬典故為不實
陳述，原判決理由記載：「甲○○既明知當日要前往購買毒品，
衡情當不致另以邀請證人吃飯為由，容任證人葉凱祥親見甲○○
販入毒品之可能。何況，甲○○與乙○○既係合資，何以甲○○
僅出資三千元？再者，證人葉凱祥先稱：甲○○上車時毒品是拿
在手上云云，又稱：毒品係甲○○上車後從口袋拿出來云云，證
述亦有不一之處。且甲○○於偵查時，均未提及有合資一事，於
先前之偵查、原審（指第一審），復未就此部分有利於己之證人
提出主張，嗣於本院（指原審，下同）審理時始傳喚上開證人，
已與常情有違，並對照乙○○於本院已明確供稱：九十八年四月
十五日當天車上沒有其他人等語，上開證人證述顯非屬實」，顯
有不適用法則之違法。（七）證人黃婕瑜因施用毒品經警方查獲
到案，其有可能係為邀毒品危害防制條例第十七條第一項之減刑
寬典，而為不實陳述，則其所為不利於甲○○之供述，仍應有補
強證據以資證明與事實相符．始得採為判決之基礎。惟證人黃婕
瑜之陳述前後不一，原判決既認黃婕瑜係施用毒品之人，其記憶
或有模糊不清，亦屬常理；又採信其模糊不清之證述，作為不
利於甲○○認定之依據，自屬理由矛盾；而黃婕瑜於第一審證稱
：那天沒有交易成功，因為伊等會一手交錢，一手處理東西，但
那天他好像要先跟伊拿錢再去處理，伊會覺得比較不放心等語，
與甲○○所辯：伊當時沒有工作，想騙黃婕瑜錢，伊見面時要黃
婕瑜先給伊錢，但黃婕瑜不肯，伊並未販賣毒品予黃婕瑜云云相
符，足見甲○○上開辯解，確係實情。另再參酌證人楊嘉和在原
審證稱：伊認識甲○○，伊有載甲○○到三重市○○路琴屋花坊
，但不確定是否十五日，當天伊去找甲○○，本來是要跟他借錢
，他說他身上沒有，他就叫伊先載他去「琴屋花坊」，到那邊他
好像有跟人通電話，他叫伊往「琴屋花坊」對面開，要伊開到重
新路上的「三顧茅廬」，到了之後他就下車，甲○○就跟一個女
孩子站在伊車前，他們說話時，伊在車上沒聽到他們在講什麼，
也沒有看到甲○○跟那個女孩有無交付東西，講完後甲○○就上
車，上車後甲○○很生氣，他告訴伊他沒錢借伊，因為他沒有拿
到錢，又浪費計程車錢，之後伊就載他回去。伊跟甲○○認識很
久，有一陣子沒聯絡，是為了借錢才當晚十一、十二點去他家找
他，伊載過甲○○幾次，伊記得載他去三重很多次云云，益足認
甲○○並未販賣安非他命予黃婕瑜，原判決就此部分仍為販賣第
二級毒品之不利認定，顯有證據上理由矛盾之違法。（八）綜觀
甲○○於偵查及法院受理羈押聲請時之供述，俱足以證明甲○○
在偵查中並未供認伊有販賣毒品之犯行，卷附檢察官訊問筆錄內
就甲○○部分雖有：「（問：是否承認販賣毒品﹖）我承認」之
記載，惟甲○○在偵查中供稱之承認「販賣」，是否即為刑法上
評價之「販賣」﹖原判決未予究明，即採為不利於甲○○認定之
基礎，自屬不適用法則。（九）甲○○為警查獲後，警方人員曾
至甲○○住處搜索，當時並未查獲任何毒品、磅秤或分裝袋，如
甲○○確有販賣第一、二級毒品之行為，豈有可能無販賣毒品之
工具﹖又甲○○為警查獲之前，既在警方二十四小時監控中，其
又何能隱匿、湮滅販賣毒品之工具等語。乙○○就原判決關於其
販賣第二級毒品部分之上訴意旨略稱：柳倫凱就其販賣第二級毒
品之犯行，除於審理中自白外，於警詢亦供稱：「我曾幫『小曄
』轉賣給……『小衣』」、「經我指認編號４號之女子，就是『
小衣』（指黃婕瑜）」；足見乙○○在偵查中亦就販賣第二級毒
品之犯行自白，原判決就此未予審認、說明，即遽謂乙○○在偵
查中未就其販賣第二級毒品予黃婕瑜之犯行自白，乃未依毒品危
害防制條例第十七條第二項規定減輕其刑，自屬理由不備等語。
惟查：原判決依憑調查證據之結果並綜合卷內證據資料，認定上
訴人等分別有其事實欄所載之犯行，已於理由內詳敘其調查證據
之結果及取捨證據認定之理由，並就甲○○否認犯罪所持之辯解
，認非可採；以及證人林揮育於第一審翻異前供另所為有利於甲
○○之證述、證人江夏金、葉凱祥、楊嘉和分別在原審之證述，
認俱非可信；分別予以指駁或說明。復依憑調查證據之結果，分
別說明援引作為判決基礎之證據資料均具有證據能力，以及乙○
○之警詢供述就甲○○而言、林揮育、黃婕瑜之警詢陳述，皆無
證據能力所憑之理由（見原判決正本第五頁第十三行至第六頁第
七行）。從形式上觀察，原判決並無理由不備、理由矛盾、採證
違背證據法則、證據調查未盡或不適用法則等違背法令之情形；
原判決亦非僅以乙○○之自白或證人黃婕瑜之證述，作為認定甲
○○與乙○○共同販售第一、二級毒品予林揮育或甲○○販賣第
二級毒品予黃婕瑜之唯一證據。甲○○上訴意旨（二）、（三）
、（四）、（六）、（七）均置原判決事實欄明確認定及理由欄
內已詳予說明之事項於不顧，徒憑己見，或執原審係以乙○○之
自白，作為認定其與乙○○共同販售第一、二級毒品予林揮育之
唯一證據云云，指摘原判決不適用法則；或仍執原判決已說明無
證據能力之林揮育警詢陳述，指摘原判決理由不備；或猶以原判
決已詳予敘明非可採信或非可執為有利於甲○○認定之甲○○否
認犯罪辯解、林揮育於第一審及葉凱祥、楊嘉和在原審之證述，
指摘原判決不適用法則、理由不備；或就事實審法院採證認事及
證據證明力自由判斷職權之合法行使，再為單純事實上爭執；均
不足以辨識原判決關於甲○○部分已具備違背法令之形式要件。
又依刑事訴訟法第三百六十四條規定，第二審審判程序固準用同
法第二百九十二條第一項：「審判期日應由參與之推事（法官）
始終出庭，如有更易者，應更新審判程序」之規定，然此審判程
序更新之規定，旨在促使法院於續行開庭時，重新踐行應於審判
期日進行之程序，則是否更新審判程序，即須有更新審判程序之
實質作為，而非專以是否為「更新審理」之諭知為判斷標準。若
參與審判法官因職務調動等情事，致審判庭組織成員變更，倘更
新後之合議庭對於訴訟程序之踐行，自朗讀案由起，以迄辯論終
結止，係完全重新進行且連續為之，即符合上揭更新審理之意旨
，不能因審判長於形式上未宣示「更新審理」一語，遽謂該實質
上合法之程序為違法。原審於九十九年三月二日上午九時三十分
之審判期日，係由審判長洪光燦、法官李麗玲、林恆吉出庭執行
職務，嗣於同年三月十六日之審判期日，改由審判長楊照男、法
官李麗玲、林恆吉出庭執行職務，雖參與審判之審判長已有更易
，但依原審九十九年三月十六日審判筆錄之記載，該次審判期日
係由審判長楊照男、法官李麗玲、林恆吉，自朗讀案由迄辯論終
結，全程參與，且依序重新告知同法第九十五條規定之事項、命
上訴人陳述上訴要旨、調查證據並行言詞辯論等，實際上顯已重
新踐行審判期日應進行之程序，要不因未諭知「更新審理」，而
有不同。甲○○上訴意旨（一）以原審違背更新審判程序之規定
云云，指摘原判決違背法令，殊屬誤會。至於乙○○於第一審供
稱：伊不知道這二千元的毒品裡面有什麼等語；如若屬實，乃意
指乙○○就甲○○託伊交付予林揮育之毒品，是否確係第一級毒
品海洛因或第二級毒品安非他命乙節，尚非確知，此等供述既足
以影響甲○○販賣予林揮育者是否係海洛因或安非他命之事實認
定，即屬對甲○○有利，原判決理由說明：「乙○○證稱不知二
千元毒品裡面有什麼云云，當係迴護甲○○之詞，不足採信」，
自無證據上理由矛盾之違法可言。甲○○上訴意旨（三）另執此
指摘原判決理由矛盾，顯非依據卷內資料而為主張。又證據如屬
客觀上為法院認定事實及適用法律之基礎者，事實審法院未予調
查，其判決固有刑事訴訟法第三百七十九條第十款所稱：「應於
審判期日調查之證據，未予調查」之當然違背法令情形，如在客
觀上並非認定事實及適用法律基礎之證據，既無調查之必要，自
得不予調查，此種未予調查之情形，本不屬於上開條款之範圍，
事實審法院縱然未予調查，又未以裁定駁回或於判決理由內說明
無調查必要之理由，致其訴訟程序違背規定，但此種訴訟程序之
違法，顯然於判決無影響，依同法第三百八十條之規定，尚不得
執為提起第三審上訴之適法理由。依原判決理由說明，係以證人
林揮育之警詢供述，屬被告以外之人於審判外之陳述，已經甲○
○之原審選任辯護人吳弘鵬律師對其證據能力有所爭執，而公訴
人復未主張上開警詢筆錄有何例外得為證據之情形，乃依刑事訴
訟法第一百五十九條第一項規定，認林揮育之警詢陳述並無證據
能力，而未採為判決之基礎。則證人林揮育於警詢時曾否經負責
詢問之員警以不正方法取供，即無調查之必要性，原審就甲○○
此項調查證據之聲請，未予調查，又未以裁定駁回或於判決理由
內說明無調查必要之理由，此部分踐行之訴訟程序，雖屬於法有
違，但此種訴訟程序之違法，既於判決結果顯無影響，依刑事訴
訟法第三百八十條規定，即不得執為提起第三審上訴之適法理由
。甲○○上訴意旨（五）執此指摘原判決證據調查未盡及理由不
備，亦非適法。再依檢察官訊問筆錄之記載，甲○○係先供稱：
「（問：告以『小衣』警詢筆錄要旨，補充﹖）這應該是四月份
的事情，我有交給他一包安非他命，金額大約是二千元左右的安
非他命，我是跟他約在他三重家的樓下……」後，嗣於檢察官訊
問：「是否承認販賣毒品﹖」時，始又答稱：「我承認」（見偵
字第一六一五五號卷第一八五頁）；則原判決理由說明：「黃婕
瑜於偵訊證稱：……，於原審（指第一審）證稱：……，核與甲
○○於偵查時供稱：伊承認販賣毒品等語相符」，即與上引檢察
官訊問筆錄之記載，並無牴觸。甲○○上訴意旨（八）以此指摘
原判決不適用法則，亦非依據卷內資料而為主張。至於警方人員
查獲甲○○時，在甲○○住處曾否查獲毒品、磅秤或分裝袋，與
其是否應擔負本件販賣第一、二級毒品罪責，並無必然關聯。甲
○○上訴意旨（九）執警方未在伊住處查獲毒品及販賣毒品之工
具乙節，指摘原判決違法，顯屬誤會。次查：乙○○於警詢雖曾
供稱：「我曾幫『小曄』轉賣給……『小衣』」、「經我指認編
號４號之女子，就是『小衣』（指黃婕瑜）」，惟並未明確供認
其幫甲○○轉賣安非他命予黃婕瑜（即「小衣」）之詳細時間、
地點、數量及金額，尚不足以據此即認定其已對原判決事實欄三
所示販賣安非他命予黃婕瑜之犯罪事實自白，自無據此等警詢供
述，說明乙○○已否於偵查中自白上開犯行之必要。原判決理由
說明：「觀諸乙○○於偵查時係供稱：與『小衣』手機簡訊該次
之情形，是她在問伊這邊有無安非他命，她在這之前有先找甲○
○，但是因為甲○○的電話打不通，所以她找伊，但是這次伊並
沒有將東西交給『小衣』，伊等只有電話講，但是沒有實際交易
，伊不知道她為何會說有收到伊交給她的毒品，伊在四月十五日
的時候，就已經被警察抓了，因為『小衣』伊不是很認識，且伊
欠甲○○錢，伊幫他將毒品交給別人，他會請伊吃一點點毒品，
不會跟伊收錢云云，顯見乙○○於偵查時係否認曾交付毒品予黃
婕瑜。其辯護人雖指上開供述，僅在表明乙○○不是在四月十五
日賣毒品，應是四月十五日之前一、二天云云，然檢察官訊問時
，既已提示手機上之簡訊照片供乙○○辨認，檢察官又僅起訴乙
○○於九十八年四月十五日之前某時，販賣安非他命予黃婕瑜一
次，足見乙○○所陳：該次沒有實際交易云云，確係指檢察官起
訴所指之該次犯行，當無誤認為他次毒品交易之可能，辯護人稱
：乙○○於偵查中已有自白一節，尚難採信，此部分無修正後毒
品危害防制條例第十七條第二項之適用」，與上引卷內筆錄之內
容，並無不符。乙○○上訴意旨仍執其在偵查中亦自白販賣安非
他命予黃婕瑜之犯罪事實云云，指摘原判決理由不備，自非依據
卷內資料而主張。綜上所論，本件甲○○就原判決關於其共同販
賣第一級毒品一罪、販賣第二級毒品二罪及乙○○就原判決關於
其販賣第二級毒品等部分之上訴，均屬違背法律上之程式，俱予
駁回。
二、甲○○明知為禁藥而轉讓部分：
查第三審上訴書狀，應敘述上訴之理由，其未敘述者，得於提起
上訴後十日內補提理由書於原審法院，已逾上述期間，而於第三
審法院未判決前仍未提出上訴理由書狀者，第三審法院應以判決
駁回之，刑事訴訟法第三百八十二條第一項、第三百九十五條後
段規定甚明。甲○○因不服原判決關於其明知為禁藥而轉讓部分
，於九十九年四月十五日提起上訴，惟上訴書內並未敘述關於其
明知為禁藥而轉讓部分之上訴理由，迄今逾期已久，於本院未判
決前仍未提出，依上開規定，其就原判決關於明知為禁藥而轉讓
部分之上訴，自非合法，予以駁回。
據上論結，應依刑事訴訟法三百九十七條、第四百零一條、第三
百九十五條，判決如主文。
中    華    民    國  九十九  年    六    月   十八   日
                      最高法院刑事第七庭
                          審判長法官  林  永  茂
                                法官  蘇  振  堂
                                法官  蕭  仰  歸
                                法官  林  立  華
                                法官  陳  世  淙
本件正本證明與原本無異
                                      書  記  官
中    華    民    國  九十九  年    六    月  二十八  日
                                                      Ｑ

司法院資訊處製作；財團法人民間司法改革基金會備份。
